【裁判字號】    92,交抗,165
【裁判日期】    920421
【裁判案由】    違反道路交通管理處罰條例
【裁判全文】
臺灣高等法院交通事件裁定                        九十二年度交抗字第一六五號
  抗  告  人
  即受處分人   甲○○
右抗告人因違反道路交通管理處罰條例案件，不服台灣台北地方法院中華民國九十二
年一月十六日裁定（九十一年度交聲更字第四十一號；原處分案號：北市裁三字第裁
二二－ＡＢＷ九０一０六四號），提起抗告，本院裁定如左：
    主  文
抗告駁回。
    理  由
一、本件原裁定略以：異議人即受處分人甲○○於民國九十年九月八日凌晨零時五十
    三分許駕駛車號五Ｂ－二二一０號自小客車，在台北市○○路○段因拒絕酒精濃
    度測試及拒絕出示駕照汽車逃逸，為台北市政府警察局大安分局舉發違規，經受
    處分人於舉發通知單上所載之應到案日期前向原處分機關提出申訴，經原處分機
    關請原舉發單位即大安分局調查結果，仍認受處分人有前開違規行為，原處分機
    關乃依前揭道路交通管理處罰條例第三十五條第三項規定裁處受處分人罰鍰六萬
    元，並吊銷其駕駛執照。受處分人則坦承當日確有飲酒情事，惟矢口否認有何酒
    後駕車、拒絕酒測等違規行為，辯稱當日係由其妻鄒文娟駕駛該車，因鄒文娟途
    中腹痛急欲上廁所，故將車駛往辛亥路三段第二殯儀館前之公有停車場停放，留
    伊在車上等候，詎有警員要求對伊進行酒測，因伊自認並未駕車，故下車尋找其
    妻，俟返回停車場時，發現車輛已遭拖吊，並非無故拒絕接受酒測云云。然查右
    揭違規事實，業據(一)證人即舉發本件之台北市政府警察局大安分局交通分隊長廖
    英哲到證實，並據其提出台北市政府警察局舉發交通違規代保管車輛移置通知單
    影本一份為憑。(二)證人鄒文娟雖供稱：當日係其駕車云云，然鄒文娟係受處分人
    之配偶，且經法院隔離訊問結果，證人鄒文娟對於當日行車路線均無法交代，另
    就事後尋獲車輛已在拖吊場過程等情，亦核與受處分人供述歧異，受處分人若未
    拒絕警方酒測，何不向警澄清，俟其妻返回現場，即可明瞭真相，豈有將上開自
    用小客車未緊閉車窗，留置於該處，逕行離去尋人之理，又據證人廖英哲證稱：
    警方於凌晨零時五十三分許執行本件交通違規取締任務，迄拖吊車於半小時後抵
    達現場等語，受處分人擅自離開現場長達半小時期間未歸，自有規避酒測行為甚
    明，微論證人廖英哲明確證述：車上除了受處分人之外，並無其他人等語，是受
    處分人上開所辯，已非無疑。(三)再衡諸證人廖英哲係台北市政府警察局大安分局
    交通分隊長，與受處分人素不相識，諒無設詞誣攀之理，是故證人廖英哲之證言
    堪以採信。原處分機關依道路交通管理處罰條例第三十五條第三項規定裁處罰鍰
    六萬元，並吊銷其駕駛執照，於法核無違誤，本件受處分人之異議為無理由，因
    而裁定駁回其聲明異議等語，經核並無不合。
二、本件抗告意旨略以：
 （一）抗告人於原審法院陳述現場與小隊長所言有所出入，提出請法院勘察現場，
       庭上言不必，抗告人附上現場圖八張，請求法院裁量。
 （二）小隊長與第一次開庭員警所言出入甚大，請求法院查明。抗告人在當日小隊
       長請抗告人酒測時，抗告人一直解釋車並非抗告人所開，而小隊長對抗告人
       言要拖車、吊牌照，若抗告人再說話、拒絕酒測，則要辦抗告人妨害公務，
       抗告人心生恐懼，則不再說話，心想等抗告人妻回來，必能解釋清楚，因此
       抗告人步行離開停車場，抗告人臨走時並非只有小隊長一人，另有兩名提酒
       測的員警在，抗告人臨走時，小隊長亦有命人攔阻，而員警回答小隊長，現
       在在公有停車場內如何攔阻，則未攔抗告人讓抗告人自行離開，抗告人離開
       時亦步行經過臨檢站（此時才知道有臨檢）亦未有員警叫抗告人停下。在地
       方法院第一次開庭時抗告人想說，當日情境，庭上亦說不必（有出庭錄音帶
       可調閱）請庭上調出當日出勤記錄，即可知小隊長與第一次出庭員警說法有
       極大出入。而當日有五名員警執勤，抗告人如何能逃逸呢？
 （三）抗告人找到其妻後亦有回現場，發現車不在，亦到交通大隊大安分隊，但隊
       上執勤員警在休息，告知抗告人之兄，回家等罰單即可，若有異議可提出申
       訴，此時抗告人等才離開。
 （四）請庭上吊閱拖吊紀錄，即可知正確拖吊時間（應在三十分鐘內），因抗告人
       領車時曾詢問過，為何這麼快車就被拖走，而拖吊場執勤員警有言，因在深
       夜車少，拖吊車比較快到達，請庭上查明，以正視聽。
 （五）抗告人妻有言吃飯時喝了一大瓶優酪乳，以前未喝過，可能因此引起腹痛難
       耐，途中欲上廁所，可否查明優酪乳是否會有此反應，即可證實抗告人及其
       妻所言不假，原審法院審理時，庭上有言抗告人妻對當日路線不是很清楚，
       試問庭上事隔一年，如何能記清楚路線；另抗告人妻若清楚路線時庭上是否
       又改口抗告人妻說法可議呢？更何況抗告人妻自認是路痴，知道怎麼走，不
       知道路名，何況車是「手排」而抗告人妻習慣用「自排」車，轉換檔及採離
       合器已很忙亂，何來時間仔細看路名，請問庭上開車可否都記路名呢？即便
       會，但絕大多數女性方向感是比較差的，為此提起抗告云云。
三、惟查：
（一）證人即舉發本件之台北市政府警察局大安分局交通分隊長廖英哲於原審調查時
      到庭證稱：「當天凌晨十二點是我負責帶班，與另外三名員警在殯二館前辛亥
      路往台北方向執行酒測勤務，當地有一個停車場，我是站在停車場入口的旁邊
      ，另外三位同仁是距離我約一百公尺處，車子往停車場處彎進，因受處分人的
      車輛車窗沒有關，我從車窗處聞到酒味，等到受處分人將車子停妥後，我便趨
      前要受處分人拿出駕照、行照，當時車內只有受處分人，並沒有其他人，受處
      分人下車後僅拿出行照，我就核對車籍與車牌是否相符，我便以無線電呼叫其
      他同仁攜帶酒測儀器過來，結果受處分人就趁我不注意就跑走，車門也都沒有
      鎖，車窗也是維持原來的半開，後來我們請拖吊車來拖吊，拖吊車約半個小時
      後才來，大約是在凌晨一點二十分才到達現場，在這拖吊前受處分人都沒有出
      現，直到我們凌晨二點勤務結束，受處分人都沒有出現」等語（見原審九十一
      年十二月二十七日訊問筆錄），並提出台北市政府警察局舉發交通違規代保管
      車輛移置通知單影本一份為憑。
（二）雖然抗告人聲稱當時並非伊開車云云，並於原審舉證人鄒文娟到庭供稱：當日
      係其駕車云云，以附和抗告人所言。然查證人鄒文娟係受抗告人之配偶，且經
      原審傳訊結果，證人鄒文娟對於當日行車路線均無法交代，另就事後尋獲車輛
      已在拖吊場過程乙節，亦核與抗告人供述歧異（見同上訊問筆錄），抗告人若
      未拒絕警方酒測，何不向警澄清，俟其妻返回現場，即可釐清真相，豈有將上
      開自用小客車未緊閉車窗，留置於該處，逕行離去尋人之理？又其所稱因妻有
      言吃飯時喝了一大瓶優酪乳，以前未喝過，可能因此引起腹痛難耐，途中欲上
      廁所云云，惟以當時正值凌晨人煙稀少之際，當地又在第二殯儀館前，抗告人
      所稱讓其妻獨自一人下車尋找廁所，而抗告人仍一人留於車上而未相陪下車，
      衡情亦有悖常理。何況證人廖英哲證稱：警方於凌晨零時五十三分許執行本件
      交通違規取締任務，迄拖吊車於半小時後抵達現場等語（見同上訊問筆錄），
      抗告人擅自離開現場長達半小時期間未歸，自有規避酒測行為甚明，何況證人
      廖英哲明確證述：車上除了抗告人之外，並無其他人等語（見同上訊問筆錄）
      ，是抗告人上開所辯，已非無疑。
（三）再衡諸證人廖英哲係台北市政府警察局大安分局交通分隊長，與抗告人素不相
      識，諒無設詞誣攀抗告人之理，況交通警員掣單舉發違反道路交通管理處罰條
      例所列之違規事實，本質上為行政處分，係公務員基於職務上權力，依法就特
      定之具體事件所為具有公法上效果之單方行政行為，基於公務員為公法上行為
      具有公信力之原則，該行政處分當可被推定為真正。本件抗告人既未就執勤警
      員之舉發有誤提出相關證據以供調查，本院經查亦無任何證據足資證明其有捏
      造事實違法取締之情事，則執勤警員本其維護通秩序、安全職責所為之舉發，
      自應受到合法、正確之推定，證人廖英哲之證言應堪以採信。抗告人請求勘察
      現場，調閱當日警員出勤記錄、拖吊紀錄及查明喝優酪乳是否會有腹痛反應等
      語，因本件事證已臻明確，核無必要。
四、綜上所述，抗告人前開所辯，顯係事後卸飾之詞，證人鄒文娟於原審之證述，亦
    係附和迴護之詞，均不足採信。本件抗告人有酒後駕駛汽車，拒絕酒精測試檢定
    之違規行為，事證明確，原裁定認原處分機關依道路交通管理處罰條例第三十五
    條第三項規定裁處罰鍰六萬元，並吊銷抗告人之駕駛執照，於法核無違誤，因而
    裁定駁回抗告人於原審之聲明異議，並無不當，本件抗告人之抗告為無理由，應
    予駁回。
五、據上論結，應依道路交通案件處理辦法第二十六條，道路交通管理處罰條例第八
    十九條，刑事訴訟法第四百十二條，裁定如主文。
中      華      民      國    九十二    年      四      月    二十一    日
                              台灣高等法院交通法庭
                                  審判長法  官  陳  正  雄
                                        法  官  許  宗  和
                                        法  官  許  錦  印
右正本證明與原本無異。
不得再抗告。
                                        書記官  楊  妙  恩
中      華      民      國    九十二    年      四      月    二十二    日


司法院資訊處製作；財團法人民間司法改革基金會備份。
